臺灣高雄地方法院刑事判決　　　　　　　　　　　　九十三年度訴字第一八四號
　　公　訴　人　臺灣高雄地方法院檢察署檢察官
　　被　　　告　甲○○
　　選任辯護人　孫嘉男律師
　　被　　　告　丙○○
　　指定辯護人　本院公設辯護人丁○○
　　　　　　　　本院公設辯護人乙○○
右列被告等因強盜案件，經檢察官提起公訴（九十三年度偵字第一一三三八號），本
院判決如左：
    主  文
甲○○、丙○○共同竊盜未遂，因脫免逮捕，當場施以強暴，而有攜帶兇器之情形，
均累犯，各處有期徒刑肆年陸月。
    事  實
一、甲○○曾因違反肅清煙毒條例等案件，經法院判處有徒刑四年四月確定，另曾因
    竊盜案件，先後經法院判處有期徒刑一年、十月確定，合併執行，甫於民國九十
    二年十二月二十六日縮短刑期執行完畢；丙○○曾因違反毒品危害防制條例案件
    ，經法院先後判處有期徒刑七月、三月，定應執行刑八月確定，甫於九十三年五
    月八日執行完畢。詎二人猶不知悔改，於九十三年六月三日十三時許，甲○○騎
    乘其姊所有平日由其使用之車牌號碼ＹＸ○─二八○號機車搭載丙○○，在高雄
    縣鳳山市○○○路一一二號「泰源燈飾行」前，見己○○所有之車牌號碼ＧＺ─
    五一四五號自用小貨車駕駛座旁之車窗未關閉，二人竟基於意圖為自己不法之犯
    意聯絡，由甲○○將機車騎至該自用小貨車旁，甲○○負責在機車上等候把風，
    丙○○則將手伸入車窗未關閉之自用小貨車內，徒手竊取自用小貨車內之財物，
    於尚未得手之際，適為坐在「泰源燈飾行」內之己○○所發現，己○○大喊「做
    什麼」後，旋即與戊○○上前質問，甲○○見狀乃騎乘機車匆忙逃逸，丙○○另
    以跑步方式逃逸，己○○、戊○○見狀乃自後追躡並逮捕丙○○，嗣甲○○騎乘
    機車折返至丙○○遭己○○、戊○○逮捕之地點，丙○○為脫免其遭己○○、戊○○之逮捕，乃提醒甲○○該機車內有大鎖，可持大鎖毆打己○○及戊○○，甲○○竟為脫免丙○○遭逮捕，而當場施用強暴之手段，持其姐所有置於機車內足
    供兇器使用之機車大鎖毆打戊○○之頭部一下，造成戊○○受有頭皮撕裂傷三乘
    零點七公分、右手挫傷五乘三公分等之傷害後（傷害部分業據戊○○於本院審理
    時撤回告訴），甲○○、丙○○二人旋即逃離現場。嗣經警據報循線於同日十五
    時許，在高雄市○鎮區○○路四一九號八樓查獲，並扣得前開機車大鎖一支。
二、案經戊○○訴由高雄縣政府警察局鳳山分局報請臺灣高雄地方法院檢察署檢察官
    偵查起訴。
    理  由
一、訊據被告甲○○、丙○○均矢口否認有何右開犯行，被告甲○○辯稱：案發當時
    係因被告丙○○說要打電話，伊才將機車停放在自用小貨車旁，並未偷車上財物
    ，後來聽到有人說「看什麼」時，伊才趕快離開，伊後來欲回去載被告丙○○，
    因對方打伊脖子，伊機車倒下，置物箱內之大鎖掉出來，伊乃順手拿起大鎖，因
    戊○○跌倒，伊就以大鎖打戊○○一下云云。被告丙○○則辯稱：因伊要打電話
    給石宗民，而要求被告甲○○將機車停在路旁，因伊往騎樓下看了一眼，聽到有
    人說「看什麼」時，伊以為是仇家就快跑，被告甲○○騎機車折返回來載伊時，
    伊並未叫被告甲○○持大鎖打人云云。經查：
  (一)被告甲○○騎乘車牌號碼ＹＸ○─二八○號機車搭載被告丙○○，由甲○○將機
    車停放在車牌號碼ＧＺ─五一四五號自用小貨車旁把風，被告丙○○將手伸入前
    開車窗未關閉之自用小貨車，欲徒手竊取自用小貨車內之財物，於尚未得手之際
    ，經己○○及戊○○發現上前質問，被告甲○○騎乘機車逃逸，被告丙○○跑步
    逃逸等情，業據證人己○○迭於檢察官偵訊及本院審理時結證稱：九十三年六月
    三日下午一點左右，伊所有之車牌號碼ＧＺ─五一四五號自用小貨車停在公司門
    口，伊看到二個人共乘一部機車，騎機車靠近該自用小貨車，因該貨車駕駛座的
    車窗沒有關，騎機車者（按指被告甲○○）騎到前面再退回來停在貨車車窗旁，
    伊看到後座的人（按指被告丙○○）直接伸手進去車窗內，伊就大聲喊叫並追出
    去，戊○○也跟著追出去，伊問被告二人在做什麼，騎機車者就往前騎，另一個
    人往後跑，伊追跑步者等語（見偵卷第三０頁至第三一頁、本院卷第九四頁至第
    九五頁）；核與證人戊○○於檢察官偵訊及本院審理時證稱：案發地點是在「泰
    源燈飾行」前面，伊當時人在辦公室，聽到己○○對外面大喊「做什麼」就追出
    去，伊也跟著追出去，伊看見有二名男子，一個騎機車（按指被告甲○○），另
    一個（按指被告丙○○）將手伸進沒有關上的駕駛座車窗，已經伸到車內拿東西
    ，當時車門沒鎖，伊與己○○問他們做什麼？他們說沒有，伊與己○○叫他們不
    要走，惟被告甲○○騎機車往右邊跑，被告丙○○往左邊跑，伊與己○○就追往
    左邊跑的丙○○，伊回到店裡之前先去查看小貨車情形，發現車上的手機有被動
    過，原本放在排檔旁邊的充電手機掉在駕駛座的腳踏板上等語（見偵卷第三０頁
    、本院卷第一０四頁至第一０五頁），互核彼此證述情節一致，而證人己○○、
    戊○○與被告二人素無怨隙，應無甘冒偽證及誣告之風險，設詞誣陷被告二人之
    理；且證人戊○○於本院審理時復證述：伊案發當時坐的位置距離自用小貨車停
    車處僅八公尺等語（見本院卷第一０五頁），則證人己○○、戊○○應無誤認之
    可能。是以，被告二人涉犯刑法第三百二十條第三項、第一項之竊盜未遂犯行，
    已堪認定。至刑法第三百二十一條第一項第三款之攜帶兇器竊盜罪，固僅需行竊
    時攜帶具有危險性之兇器已足，並不以主觀上有以該兇器行兇之意圖為必要（最
    高法院七十年度台上字第六一一０號判決意旨參照），惟仍需行為人主觀上對於
    該攜帶兇器之加重構成要件有所認識，並進而決意實施竊盜之主觀心態，始足構
    成，查被告甲○○嗣雖為脫免被告丙○○遭人逮捕，而持機車上之大鎖毆打證人
    戊○○（詳後述），惟機車大鎖係用以防竊之工具，於騎乘機車時通常置放於機
    車上，本案被告二人行竊時，仍將大鎖放置於原位置，並未持該大鎖行竊，是被
    告二人主觀上並未對攜帶兇器之加重構成要件有所認識，並進而決意實施竊盜之
    主觀心態，從而，被告二人前開竊盜犯行，應不符合攜帶兇器竊盜之要件，附此
    敘明。
  (二)又被告甲○○騎乘機車逃逸，被告丙○○則以跑步方式逃逸，己○○及戊○○自
    後追趕被告丙○○，被告甲○○騎乘機車折返至被告丙○○遭己○○、戊○○逮
    捕地點，被告丙○○為脫免遭人逮捕，乃提醒被告甲○○機車內有大鎖，可以持
    大鎖毆打己○○及戊○○，被告甲○○竟為脫免被告丙○○遭人逮捕，乃持機車
    大鎖毆打戊○○頭部一下，造成戊○○受有頭皮撕裂傷三乘零點七公分、右手挫
    傷五乘三公分等傷害乙節，業據被告甲○○於本院審理時坦承伊確有持大鎖打證
    人戊○○一下等語在卷（見本院卷第三七頁、第六七頁），且據證人己○○於檢
  察官偵訊及本院審理時證述：一個被告（按指被告甲○○）騎機車往右逃走，另
    一人用跑的（按指被告丙○○）往左邊走，伊與戊○○就追跑步離開的被告丙○○，伊等追約二百公尺就追到被告丙○○，當時被告甲○○騎機車折返，伊等不
    讓被告二人走，這時被告丙○○就對被告甲○○大喊機車內有大鎖，要被告甲○○拿機車大鎖打伊等，伊等就立即離開，惟戊○○不小心跌倒，被告甲○○就拿
    大鎖毆打戊○○頭部，之後被告二人就騎機車離開了等語（見偵卷第三七頁、本
    院卷第九五頁至第九六頁），核與證人戊○○於檢察官偵訊及本院審理時證述：
    伊與己○○叫被告二人不要走，但被告甲○○騎機車往右邊走，被告丙○○往左
    邊跑，伊與己○○就追往左邊跑的被告丙○○，追了一、二百公尺抓到被告丙○○，伊不想讓被告丙○○走，被告甲○○不知為何折返，被告丙○○乃對被告甲○○大喊「車內有大鎖」，被告甲○○就拿出車內的大鎖，拿大鎖追伊與己○○
    ，己○○先跑，伊跌倒在地，被告甲○○就拿大鎖打伊頭部一下，被告甲○○打
    伊後，就由被告丙○○騎車載被告甲○○走掉了等語（見偵卷第三０頁、本院卷
    第一０四頁、第一０六頁至第一０七頁），互核彼此證述之情節一致，又證人戊○○因被告甲○○之攻擊行為，而受有頭皮撕裂傷三乘零點七公分、右手挫傷五
    乘三公分等傷害乙情，復有惠德醫院診斷證明書一紙附卷可稽（見警卷第十四頁
    ），並有大鎖一支扣案可佐。是以，證人己○○、戊○○於發現被告二人偷竊犯
    行後，為逮捕被告丙○○，乃追攝被告丙○○，被告甲○○為脫免被告丙○○遭
    己○○、戊○○逮捕，遂於被告丙○○之提醒下，二人乃基於施強暴之犯意聯絡
    ，推由被告甲○○持大鎖打傷戊○○乙情，應堪認定。
  (三)被告甲○○辯以：案發當時係因被告丙○○說要打電話，伊才將機車停在自用小
    貨車旁，並未偷車上財物云云；被告丙○○則辯以：因伊要打電話給石宗民，而
    停在自用小貨車旁云云。惟被告甲○○於警詢及偵訊時供陳：九十三年六月三日
    十二時左右，伊與被告丙○○外出吃午餐後，經過高雄縣鳳山市○○○路一一二
    號前，因被告手機響，故伊將機車停在該址前讓被告丙○○下車講電話等語（見
    警卷第一頁、偵卷第十九頁），嗣於本院九十三年六月四日訊問時先供稱：當天
    伊與被告丙○○預定要到弟弟位於民德路之住處，後來被告丙○○的電話響了，
    伊就將車停在路邊讓被告丙○○聽電話，伊聽到被告丙○○說喂，但不知道有無
    接通等語（見本院九十三年度聲羈字第四一八號卷第八頁），另於本院九十三年
    七月二十日訊問時則改稱：當時被告丙○○說要打電話，要求伊停車一下，但並
    未說打電話給何人等語（見本院卷第三九頁），則被告丙○○於案發當時究係要
    「接聽電話」或「撥打電話」，而要求被告甲○○將機車停放於路旁，被告甲○○先後供述不一，其上開辯解，已難憑採。又被告丙○○於本院九十三年六月四
    日訊問時先供稱：伊與被告甲○○騎機車經過案發地時，剛好友人打電話過來，
    伊因為怕聽不清楚而下車接聽電話，伊在路邊接聽電話的時候，己○○及戊○○
    就跑過來打伊等語（見本院九十三年度聲羈字第四一八號卷第六頁至第七頁），
    嗣於本院九十三年七月二十日訊問時則改稱：案發當時伊告訴被告甲○○要打電
    話，請被告甲○○停車，被告甲○○就停下來，當時要打電話給石宗民，才剛要
    打，但還沒打等語（見本院卷第三七頁），被告丙○○就案發當時被告甲○○將
    機車停放在路旁係因其欲「接聽電話」或「撥打電話」乙節，先後供述亦相齟齬
    ，且與被告甲○○前開供述相歧異，倘被告丙○○確因使用行動電話，而要求被
    告甲○○將機車停放於路旁，被告二人豈可能就「手機響起而停車接聽」或「欲
    撥打電話給朋友，而停車撥打電話」等情，供述如此歧異之理；又倘如被告丙○○所稱：伊剛要打電話給石宗民，但還沒有打云云，則被告甲○○豈可能如其前
    述：
    後來被告丙○○的電話響了，伊就將車停在路邊讓被告丙○○聽電話，伊聽到被
    告丙○○說喂云云。是以，被告二人前開所辯，顯係事後卸責之詞，委無足採。
  (四)被告甲○○之辯護人辯護意旨另以：被告甲○○係已離去現場後再折返，與刑法
    第三百三十條所稱之因脫免逮捕而施以強暴脅迫之要件不符等語。被告丙○○之
    辯護人辯護意旨略以：證人己○○、戊○○於警詢及偵訊中先證稱被告丙○○係
    開啟小貨車車門欲拿車內物品，於本院審理中則證述被告丙○○將手伸入車窗未
    關閉之自用小貨車內，其等前後供述並不一致，所述是否與事實相符，尚有可疑
    ；又證人己○○、戊○○於本院審理時均證述並無逮捕被告丙○○之意思，即難
    論以被告丙○○準強盜之罪責等語。惟刑法第三百二十九條所謂當場，並不以實
    施竊盜搶奪者尚未離去現場為限，即已離盜所而尚在他人跟蹤追躡中，仍不失為
    當場（最高法院二十八年上字第一九八四號），本件被告丙○○雖於證人己○○
    、戊○○之追躡下，離開原實施竊盜之自用小貨車處所約一、二百公尺，始遭證
    人己○○、戊○○逮捕，業如前述，則被告甲○○為脫免被告丙○○遭人逮捕，
    而返回被告丙○○被逮捕處所施以強暴行為，仍不失為當場施強暴，辯護人認本
    件不符合當場施強暴云云，顯屬無據。又證人己○○、戊○○於警詢及偵訊中固
    均證稱：被告丙○○係開啟小貨車車門欲竊取車內物品，未提及該車窗未關閉乙
    情，惟系爭自用小貨車駕駛座旁車窗未關閉，業據證人己○○、戊○○於本院審
    理時證述明確（見本院卷第九七頁、第一０四頁），證人戊○○復於本院審理時
    證述：伊回去檢查車子時，發現車門被打開後未完全卡上等語（見本院卷第一０
    七頁），則證人己○○、戊○○應係事後知悉自用小貨車車門未關閉，而臆測被
    告丙○○係打開車門竊盜，惟證人己○○、戊○○證述被告丙○○將手伸入車內
    竊取財物乙情，自警詢、偵查及本院審理均始終證述一致，其等應僅係於警詢及
    偵查中未提及自用小貨車車窗未關閉而已，尚難認證人己○○、戊○○之證述為
    不可採。又證人己○○於本院審理時證述：「辯護人問：你追他的目的？）我覺
    得他要偷東西，我想問清楚怎麼回事」、「（辯護人問：你有無不讓他走之意？
    ）有，我要等警察來」等語（見本院卷第一０六頁），及證人戊○○於本院審理
    時證述：「（辯護人問：你們追跑步者當時的想法？）我們是要抓住他問他有無
    偷東西，因為東西沒有被拿走，若他承認就放他走」等語（見本院卷第一０七頁
    ），顯見證人己○○、戊○○確有逮捕被告丙○○之意思，則證人己○○、戊○○於本院審理時證稱並無逮捕被告之意思乙節，應係其等未瞭解「逮捕」之意義
    所致，尚不能據此為有利被告之認定，是辯護人辯稱：證人己○○、戊○○並無
    逮捕被告丙○○之意思乙節，亦屬無據。
二、按刑法第三百二十九條之以強盜論，即以強盜罪相當條文處罰之意，並非專以第
    三百二十八條第一項之強盜論，故第三百三十條所謂犯強盜罪，不僅指自始犯強
    盜罪者而言，即依第三百二十九條以強盜論者，亦包括之，如此項準強盜有第三
    百二十一條第一項各款情形之一，自應依第三百三十條論處（最高法院二十五年
    上字第六六二六號判例參照），再所稱犯準強盜而有刑法第三百二十一條第一項
    第三款之情形，不論行為人於竊盜之初即持有兇器，或於施強暴脅迫行為時始臨
    時起意持有兇器，二者對人之生命、身體、安全構成威脅並無二致，均應依刑法
    第三百三十條論處，始符合該條加重處罰之立法本旨。又刑法準強盜罪，係以竊
    盜或搶奪為前提，在脫免逮捕之情形，其竊盜或搶奪既遂者，即以強盜既遂論，
    如竊盜或搶奪為未遂，即以強盜未遂論（最高法院六十八年度年台上字第二七七
    二號判例可資參照）。又扣案之鐵製大鎖一支，質地堅硬，長二十點五公分、寬
    二十二公分，業據本院當庭勘驗屬實，並有照片一張附卷可佐（見警卷第十三頁
    ），其在客觀上足以對人之生命、身體、安全構成威脅，自屬兇器無訛。是核被
    告二人所為，係犯刑法第三百三十條第二項、第一項之加重強盜未遂罪。被告二
    人已著手於加重強盜行為之實施，惟未竊得財物，犯罪尚屬未遂，爰依同法第二
    十六條前段規定，按既遂犯之刑減輕之。又本件檢察官係以刑法第三百二十九條
    準強盜罪起訴，經本院審理結果認被告二人有刑法第三百二十一條第一項第三款
    之加重事由，而依刑法三百三十條應論以加重強盜罪，故公訴人容有誤會，起訴
    法條應予變更，附此敘明。被告二人就本件犯行，有犯意之聯絡及行為之分擔，
    為共同正犯。又被告甲○○曾因違反肅清煙毒條例等案件，經法院判處有徒刑四
    年四月確定，另曾因竊盜案件，先後經法院判處有期徒刑一年、十月確定，合併
    執行，並於九十二年十二月二十六日執行完畢；被告丙○○曾因違反毒品危害防
    制條例案件，經法院先後判處有期徒刑七月、三月，定應執行刑八月，並於九十
    三年五月八日執行完畢，有台灣高等法院被告全國前案紀錄表在卷可憑，被告二
    人於有期徒刑執行完畢後，五年內再犯本件最重本刑為有期徒刑以上之罪，均係
    累犯，均應依刑法第四十七條之規定加重其刑，並依法先加後減。爰審酌被告二
    人曾有事實欄記載之前科紀錄，素行欠佳、二人均年輕力壯，竟不思循正當程序
    賺取所需，而竊取他人財物，並於遭他人發現制止之際，以兇器傷害他人，危害
    被害人財產、身心及社會治安甚鉅，惡性非輕，且於犯後卸責飾詞，毫無悔意等
    一切情狀，各量處如主文所示之刑。又扣案之機車大鎖一支，雖係被告供本件犯
    罪所用之物，惟係被告甲○○之姊姊所有，業據被告甲○○於本院審理時供承明
    確，爰不予宣告沒收，附此敘明。
三、末按告訴乃論之罪，告訴人於第一審辯論終結前，得撤回其告訴；又告訴經撤回
    者，法院應諭知不受理之判決，刑事訴訟法第二百三十八條第一項、第三百零三
    條第三款分別定有明文。查戊○○因被告二人基於傷害之犯意聯絡，推由被告甲○○持大鎖毆打戊○○頭部一下，造成戊○○受有頭皮撕裂傷三乘零點七公分、
    右手挫傷五乘三公分等傷害乙情，固經戊○○於警詢提出告訴（見警卷第九頁）
    ，惟刑法第二百八十四條第一項前段之過失傷害罪，依同法第二百八十七條前段
    之規定須告訴乃論，茲據戊○○於本院九十三年八月三十一日審理時當庭撤回對
    被告二人之告訴（見本院卷第一０八頁審理筆錄），揆諸前開說明，被告二人涉
    犯傷害部分犯行，本應諭知不受理之判決，惟公訴人認此部分與前開有罪部分有
    結合犯之實質上一罪關係，爰不另為不受理之諭知，附此敘明。
據上論斷，應依刑事訴訟法第二百九十九條第一項前段、第三百條，刑法第二十八條
、第三百三十條第二項、第一項、第二十六條前段、第四十七條，判決如主文。
本案經檢察官鄧定強到庭執行職務。
中      華      民      國    九十三    年      九      月    二十四    日
                                  臺灣高雄地方法院刑事第四庭
        審判長法  官  吳 永 宋
                                            法  官  黃 惠 玲
                                            法  官  洪 能 超
右正本證明與原本無異。
如不服本判決，應於判決送達後十日內，向本院提出上訴狀。
                                            書記官  吳 金 霞
中      華      民      國    九十三    年      九      月    二十四    日
附錄本件所犯法條
中華民國刑法第三百二十條
意圖為自己或第三人不法之所有，而竊取他人之動產者，為竊盜罪，處五年以下有期
徒刑、拘役或五百元以下罰金。
意圖為自己或第三人不法之利益，而竊佔他人之不動產者，依前項之規定處斷。
前二項之未遂犯罰之。
中華民國刑法第三百二十九條
(準強盜罪)
竊盜或搶奪，因防護贓物、脫免逮捕或湮滅罪證，而當場施以強暴脅迫者，以強盜論
。
中華民國刑法第三百三十條
犯強盜罪而有第三百二十一條第一項各款情形之一者，處七年以上有期徒刑。
前項之未遂犯罰之。
